【裁判字號】    96,易,159
【裁判日期】    970529
【裁判案由】    傷害等
【裁判全文】
臺灣桃園地方法院刑事判決               96年度易字第159號
公  訴  人  臺灣桃園地方法院檢察署檢察官
被      告  乙○○
                    樓
選任辯護人  蕭明哲律師
上列被告因傷害等案件，經檢察官提起公訴（95年度偵字第1833
號），本院判決如下︰
    主  文
乙○○傷害人之身體，處有期徒刑肆月，如易科罰金，以銀元
佰元即新臺幣玖佰元折算壹日，減為有期徒刑貳月，如易科罰金
，以銀元佰元即新臺幣玖佰元折算壹日。又公然侮辱人，處拘
役拾日，如易科罰金，以銀元佰元即新臺幣玖佰元折算壹日
，減為拘役拾伍日，如易科罰金，以銀元佰元即新臺幣玖佰元
折算壹日。又以加害身體之事，恐嚇他人致生危害於安全，處有
期徒刑月，如易科罰金，以銀元佰元即新臺幣玖佰元折算壹
日，減為有期徒刑壹月又拾伍日，如易科罰金，以銀元佰元即
新臺幣玖佰元折算壹日。所處有期徒刑部分，應執行有期徒刑
月又拾伍日，如易科罰金，以銀元佰元即新臺幣玖佰元折算壹
日。
    事  實
一、乙○○與丁○○、戊○○因共同投資於桃園縣中壢市○○路
    128 號之「百合精緻托兒所」之退股問題發生糾紛，致乙○○心生不滿，於民國94年（起訴書誤載為95年）12月18日晚
    間，在該托兒所之股東退股協議會上叫囂並撒冥紙抗議。丁○○、戊○○為保護學童安全不受干擾，遂於94年12月19日
    晚間7 時30分許，偕同該托兒所2 名學童家長丙○○、己○○至乙○○為於桃園縣中壢市○○路○ 段46巷16號住處，欲
    與乙○○商談解決，己○○、丙○○並均分別攜同公司員工
    前往現場。嗣丁○○抵達乙○○前開住處，並站立於乙○○
    住處門外騎樓處，欲請乙○○至門外商討之際，乙○○竟基
    於傷害之犯意，旋自住處內衝出屋外，並徒手勒住丁○○頸
    部，復出拳毆打丁○○臉部、頭部，丁○○斯時為抵抗乙○○之毆打侵害，遂以手抵住乙○○之右臉頰，惟仍續遭乙○○拉扯，致丁○○受有臉、頭皮及頸之挫傷（眼除外）、手
    指壓砸傷、喉之開放性傷口之傷害。戊○○、己○○、丙○○3 人見狀即刻上前將乙○○、丁○○分開，詎乙○○竟另
    基於公然侮辱之犯意，在前開住處外道路之不特人得共見共
    聞之場所，以臺語「俗仔、婊子、垃圾、幹你娘」等語辱罵
    在場之人即丁○○、戊○○、己○○、丙○○及己○○、丙○○所攜同前往之員工，足以貶抑上開人等在社會上之人格
    評價（公然侮辱戊○○、己○○、丙○○及己○○、丙○○
    所攜同前往之員工部分，均未據告訴及起訴），迨經警據報
    到場處理，雙方始各自離去。嗣乙○○因前故心有未甘，遂
    另基於恐嚇之犯意，於94年12月19日晚間8 時許，前往戊○○於桃園縣中壢市○○○路○ 段276 巷中興二村47號居所，
    向戊○○恫稱「你不要以為我不敢打你，你給我小心一點。
    」等語，以此加害身體之事恐嚇戊○○，使之心生畏懼，致
    生危害於安全。
二、案經丁○○、戊○○訴由桃園縣政府警察局中壢分局報告臺
    灣桃園地方法院檢察署檢察官偵查起訴。
    理  由
甲、證據能力部分
一、按刑事審判上之共同被告，係為訴訟經濟等原因，由檢察官
    或自訴人合併或追加起訴，或由法院合併審判所形成，其間
    各別被告及犯罪事實仍獨立存在。故共同被告對於其他共同
    被告之案件而言，為被告以外之第三人，本質上屬於證人，
    為確保被告對證人之詰問權，證人於審判中，應依法定程序
    ，到場具結陳述，並接受被告之詰問，其陳述始得作為認定
    被告犯罪事實之判斷依據（最高法院93年臺上字第5726號判
    決意旨參照）。次按被告以外之人於審判外之言詞或書面陳
    述，除法律有規定者外，不得作為證據；被告以外之人於偵
    查中向檢察官所為之陳述，除顯有不可信之情況者外，得為
    證據；被告以外之人於檢察事務官、司法警察官或司法警察
    調查中所為之陳述，與審判中不符時，其先前之陳述具有較
    可信之特別情況，且為證明犯罪事實存否所必要者，得為證
    據；再被告以外之人於審判外之陳述，雖不符刑事訴訟法第
    159 條之1 至第159 條之4 之規定，而經當事人於審判程序
    同意作為證據，法院審酌該言詞陳述或書面陳述作成時之情
    況，認為適當者，亦得為證據。當事人、代理人或辯護人於
    法院調查證據時，知有第15 9條第1 項不得為證據之情形，
    而未於言詞辯論終結前聲明異議者，視為有前項之同意。刑
    事訴訟法第159 條第1 項、第159 條之1 第2 項、第159 條
    之2 、第159 條之5 分別定有明文。又刑事訴訟法第159 條
    之2 所謂「經證明具有可信之特別情況」，應依陳述人於陳
    述時之「外部情況」是否具有可信性決定之，所謂「外部情
    況」係指就詢問有無出於不正方法、陳述是否出於非任意性
    、有無違反法定障礙事由期間不得詢問及禁止夜間詢問之規
    定、詢問時是否踐行應先告知義務、警詢筆錄所載與錄音或
    錄影內容是否相符等情，且必須依據陳述人之觀察、記憶、
    表達是否正確、陳述人有無虛偽陳述之動機，及對照同一待
    證事項之其他經過詰問證人之證述是否相同，有無矛盾之處
    而加以綜合決定（最高法院94年度臺上字第1653號判決意旨
    參照）。經查：
（一）證人丁○○、戊○○於檢察官偵查中陳述之證據能力部分
      ，按「被告以外之人於偵查中向檢察官所為之陳述，依刑
      事訴訟法第159 條之1 第2 項之規定，原則上為有證據能
      力之傳聞證據，得為證據之使用；除顯有不可信之情況者
      ，始例外否定其證據能力，而為證據使用之禁止。被告以
      外之人，包括共同被告（指於一個訴訟關係中，同列為被
      告之人）、共犯、被害人、證人等。偵查中檢察官訊問被
      告以外之共同被告，該共同被告所為之陳述，屬於自己犯
      罪部分，乃被告之自白範疇，涉及其他共同被告犯罪事實
      者，則屬傳聞證據。後者，檢察官如係以證人身分傳喚訊
      問共同被告，依法自應使其具結，以擔保證言係據實陳述
      。若違背具結之規定，未令『證人』於供前或供後具結，
      依同法第158 條之3 之規定，其證言不得作為證據，應予
      排除。倘檢察官係以被告身分為傳喚訊問共同被告，或以
      證人身分傳訊並已依法令其具結者，則該共同被告不論係
      以被告，或證人身分於偵查中向檢察官所為之陳述，同屬
      傳聞證據。此項傳聞證據證據能力之有無，應依刑事訴訟
      法第159 條之1 第2 項之規定為斷。原判決認：『證人林
      文貽於臺灣宜蘭地方法院檢察署檢察官偵訊時，所為之供
      述，並未先經具結後為之，亦未於訊問後補行具結，且林
      文貽與被告並無刑事訴訟法第186 條第1 項但書、第2 項
      所規定不得令其具結或應告以得拒絕證言之情形，林文貽
      於偵查中之前開未經具結之供述，自不得採為證據』等語
      ，就檢察官以被告身分傳喚訊問林文貽，其所為之陳述，
      逕予排除其證據能力，其採證已難認適法。」，最高法院
      著有96年度臺上字第7106號判決可資參照。是本件證人丁○○、戊○○於檢察官偵查中，經以被告身分傳喚訊問所
      為之供述，就被告乙○○而言，核屬傳聞證據。而證人丁○○、戊○○於偵查中，固因其係以被告身分為供述而無
      從令其具結，惟該供述之內容得否作為認定被告乙○○犯
      罪事實存否之證據，仍應依刑事訴訟法第159 條之1 第2
      項之規定為斷，尚無從僅因證人丁○○、戊○○於偵查中
      之供述未經具結，即逕認該供述內容無證據能力。又刑事
      訴訟法第159 條之5 第1 項規定：「被告以外之人於審判
      外之陳述，雖不符前四條之規定，而經當事人於審判程序
      同意作為證據，法院審酌該言詞陳述或書面陳述作成時之
      情況，認為適當者，亦得為證據。」，其立法意旨在於傳
      聞證據未經當事人之反對詰問予以核實，原則上先予排除
      。惟若當事人已放棄反對詰問權，於審判程序中表明同意
      該等傳聞證據可作為證據，基於尊重當事人對傳聞證據之
      處分權，及證據資料愈豐富，愈有助於真實發見之理念，
      且強化言詞辯論主義，使訴訟程序得以順暢進行，上開傳
      聞證據亦均認具證據能力。查本件證人丁○○於檢察官訊
      問時所為之供述，其性質雖屬傳聞證據，惟被告乙○○及
      其選任辯護人就上開證述，在本院準備程序中經提示並告
      以要旨，對證據能力一節均表示無意見，且未於本案言詞
      辯論終結前聲明異議，復未聲請傳喚被告丁○○到庭以證
      人身分具結作證並接受詰問，而放棄反對詰問權之行使，
      本院審酌上開證人丁○○於偵查中所為之陳述，係本諸其
      自由意志所為，且核無違法取證之情事，依上開證述作成
      當時之情況，並無不適當之情形，因認證人丁○○於檢察
      官訊問時所為之供述，得以作為認定被告乙○○犯罪事實
      有無之證據。
（二）本件證人丙○○、梁佳玲於檢察官訊問時經具結後所為之
      證述，其性質雖均屬傳聞證據，惟本院審酌證人丙○○、
      梁佳玲自陳係本件案發之際在場之人，依其陳述乃親身經
      歷本案發生經過之全貌，渠等證詞對認定犯罪事實之存否
      均有其必要性，且證人丙○○、梁佳玲於檢察官偵查中，
      經檢察官諭知證人有具結之義務及偽證之處罰並命朗讀結
      文具結擔保其證言之真實性後，以證人身分，於檢察官面
      前完整、連續陳述其親身經歷，且查無違法取證之瑕疵存
      在，應無顯不可信之情形，依刑事訴訟法第159 條之1 第
      2 項之規定，自均得為證據。
（三）至證人丁○○於警詢時、證人己○○於檢察事務官訊問時
      所為證述雖均亦屬傳聞證據，惟被告乙○○及其選任辯護
      人，就證人丁○○、己○○前開證述，在本院準備程序中
      經提示並告以要旨，對證據能力一節均表示無意見，且未
      於本案言詞辯論終結前聲明異議，況本院審理中業已傳喚
      己○○到庭以證人身分作證，並准許被告對己○○當庭及
      先前陳述進行詰問，此有本院審判筆錄在卷可考。即已賦
      予被告對於證人己○○對質詰問機會，因之，參諸刑事訴
      訟法159 條規定之立法意旨原即在保障被告之對質詰問權
      以觀，證人己○○於審判外之警詢中所為之證述既已經被
      告於本院審理中經交互詰問予以核實，則己○○於審判外
      陳述與審判中之證述意旨相符之部分，其屬傳聞證據之瑕
      疵，應已治癒，業可認非仍屬傳聞，而已無依該條規定排
      除之必要。本院審酌上開證人丁○○、己○○分別於警詢
      及檢察事務官訊問時所為之證述，均係於距案發時刻較為
      接近之時點，就其親身經歷之事實所為，且無人情施壓或
      干擾，另均核無違法取證之情事，依上開證述作成當時之
      情況，並無不適當之情形，因認均得為證據。
二、另本件認定事實所引用之證人丁○○天晟醫院診斷證明書1
    份，其上蓋有天晟醫院大印，並有診治醫師楊崇光具名，而
    得受公開查證檢驗，堪認其具形式上之真實性，被告之選任
    辯護人徒以該診斷證明書上未有醫師楊崇光之簽名或蓋印，
    即認該診斷證明書係屬偽造，尚屬無據。至本件認定事實所
    引用之其餘本件卷證所有證據（文書證據、物證等證據）等
    證據，檢察官、被告及其選任辯護人並未主張排除前開書證
    、物證之證據能力，且迄於本院言詞辯論終結前均未表示異
    議，本院審酌前開書證、物證並無證據證明係公務員違背法
    定程序所取得，亦無刑事訴訟法第159 條之4 之顯有不可信
    之情況與不得作為證據之情形，本件認定事實所引用之本件
    卷證所有證據（文書證據、物證等證據），亦均認為有證據
    能力。
乙、認定犯罪事實之依據及理由
一、訊據被告乙○○矢口否認有何上揭犯行，辯稱：案發當天是
    我被在場一群不詳年輕人打傷，我並無起訴書所載之行為云
    云。惟查：
（一）證人即告訴人丁○○於警詢、檢察官訊問時及本院審理中
      證稱：「94年12月19日晚間7 時30分許許，我與戊○○、
      己○○、丙○○一起到乙○○的住處找乙○○。我站在乙○○住處門外騎樓處，要請乙○○到門外商談，乙○○很
      生氣，衝出屋外用手勒住我的頸部，造成我受傷。後來戊○○、己○○及丙○○把我與乙○○分開。」等節，核與
      證人即在場之人戊○○於本院審理中證稱：「案發當天我
      與丁○○、己○○、丙○○到乙○○住處，我們到門口，
      沒有進去，丁○○請乙○○出來談話，乙○○就衝出來勒
      住丁○○的脖子，他們在那邊動來動去，我在那邊勸架，
      並和己○○、丙○○合力將2 人拉開。」等語；證人即在
      場之人己○○於檢察官訊問時及本院審理中證稱：「案發
      當天是丁○○、戊○○2 人同車先抵達乙○○住處，我與
      的車距離他們約1 部車的距離，我看到乙○○在丁○○身
      後，勒住丁○○脖子從乙○○的住處勒到外面來，並用拳
      頭歐打丁○○的頭部及臉部。丁○○有掙扎，並用手去抵
      住乙○○的右臉頰。戊○○則一直拉著乙○○的手說『有
      話好好說，幹嗎這樣』，我與丙○○把乙○○架開。」等
      語；證人即在場之人丙○○於檢察官訊問時及本院審理中
      證稱：「案發當天丁○○、戊○○先到乙○○住處，我與
      另一名學生家長隨後開車抵達。我下車時，看見乙○○與
      丁○○已經在拉扯，類似抱在一起，丁○○當時已經被抓
      著、被抱著、被勒住脖子。我們就上前把乙○○、丁○○
      拉開。」等語，均互核相符，是證人丁○○於94年12月19
      日晚間7 時30分許，與證人戊○○、己○○、丙○○同赴
      被告乙○○位於桃園縣中壢市○○路○ 段46巷16號之住處
      ，證人丁○○斯時站立於被告乙○○住處門外騎樓處，欲
      將乙○○找出門外商談，旋遭乙○○衝出屋外徒手架住丁○○頸部並發生拉扯，嗣始為戊○○、己○○、丙○○3
      人分開一節，堪以認定。又證人丁○○於94年12月20日至
      天晟醫院就診，經診斷結果受有「臉、頭皮及頸之挫傷、
      眼除外；手指壓砸傷；喉之開放性傷口」之傷害，其傷害
      部位、情狀，核與上開證人丁○○、戊○○、己○○、丙○○所證，丁○○於95年12月19日晚間係遭被告乙○○徒
      手勒住脖子並拉扯，乙○○並出拳毆打丁○○頭部、臉部
      ，丁○○於遭受攻擊之際以手抵住乙○○右臉頰以抵抗侵
      害一情，互核相符，是證人丁○○所受前開傷害，確係於
      94年12月19日晚間7 時許，遭被告乙○○徒手勒住頸部及
      出拳毆打，並於其欲以手推開乙○○而為反抗之際，復與
      乙○○拉扯所致，是被告乙○○前開傷害犯行，洵堪認定
      。
（二）又證人丁○○於警詢及本院審理中證稱：「己○○及丙○○把我與乙○○分開後，乙○○就對著包括我、戊○○、
      己○○、丙○○及己○○與丙○○的員工等在場所有的人
      罵髒話，以臺語辱罵『俗仔、婊子、垃圾、幹你娘』，致
      使在場的年輕人很生氣，但我不知道他們是己○○的員工
      還是丙○○的員工，年輕人就衝上去打乙○○。」等語，
      核與證人己○○於本院審理中證稱：「案發當天我自己帶
      3 、4 個員工過去，其他人是丙○○帶過去的，我們2人
      帶過去的年輕人總共有8 、9 個人。丙○○自己開自己的
      車，我開我自己的車載我的人。我們在車上時，就講過不
      管發生什麼事情，我們都不要動手。我們把丁○○、乙○○拉開之後，有好好講，但是因為乙○○講話真的非常衝
      ，惹惱那些年輕人，而且乙○○喝酒太多，說很多三字經
      ，把我們罵的豬狗不如，罵的很難聽，年輕人聽了受不了
      ，所以打了幾拳是真的。」等語；證人丙○○於本院審理
      中證稱：「我們把乙○○和丁○○分開之後，乙○○與丁○○站在那邊吵，就聽到乙○○在那邊講三字經。」等語
      ，互核相符。是證人丁○○、己○○、丙○○3 人均分別
      證稱被告乙○○與證人丁○○拉扯結束後，乙○○即對在
      場包括丁○○、戊○○、己○○、丙○○及己○○、丙○○之員工在內之人，以「俗仔、婊子、垃圾」及「幹你娘
      」等三字經話語辱罵等語甚詳，而證人丁○○、己○○甚
      且證稱被告乙○○因此遭己○○、丙○○所攜同前往之員
      工毆打，是倘被告乙○○並無何以上開言語公然侮辱證人
      丁○○等人之情，證人丁○○、己○○實無僅為誣陷被告
      乙○○，使乙○○因而罹於刑度僅為拘役或罰金刑之公然
      侮辱罪，而杜撰前情，致使證人己○○、丙○○反因之涉
      犯最重法定本刑3 年以下有期徒刑之傷害罪嫌之必要。是
      證人丁○○、己○○、丙○○上開所證，堪信為真，被告
      乙○○於94年12月19日晚間，在結束與證人丁○○間之拉
      扯行為後，即當場對在場之證人丁○○等人以前開話語公
      然侮辱一節，洵堪認定。又證人丁○○固於本院審理中一
      度證稱：「案發當天乙○○一看到我就對我罵髒話。」云
      云，惟除該次證述外，證人丁○○、戊○○於警詢及本院
      審理中，均證稱案發當天證人丁○○抵達被告乙○○之住
      處門外，邀請乙○○至屋外商談之際，即旋遭被告乙○○
      衝出屋外徒手勒住頸部並發生爭執拉扯，嗣於雙方經證人
      戊○○、己○○、丙○○3 人合力分開後，被告乙○○始
      對在場包括證人丁○○在內之人以上開話語公然侮辱等語
      甚明。是證人丁○○前開所證案發當日抵達被告乙○○住
      處當時，即遭被告乙○○以髒話辱罵一情，非僅與其本身
      與警詢及他次審理期日時所證內容相異，亦與證人戊○○
      所證情節不符，是堪認係屬誇渲之詞，尚無足採。是本件
      被告乙○○以各該言詞辱罵丁○○之時，應係在其與丁○○發生衝突並經旁人拉開之後所為。公訴意旨認案發當日
      被告乙○○於證人丁○○抵達住處之際，即有對丁○○出
      言辱罵「幹你娘、婊子」之情事一節，尚有誤會。
（三）再者，被告乙○○固辯稱：「94年12月19日晚上我有和胞
      弟甲○○到戊○○位於桃園縣中壢市○○○路○ 段276 巷
      中興二村47號住所，但我只是向戊○○說『你為何要叫人
      來打我』，沒有說要他小心一點。」云云。惟查：證人戊○○於檢察官訊問時及本院審理中證稱：「乙○○於94年
      12月19日晚間7 點30分至8 點之間，到我位於桃園縣中壢
      市○○○路○ 段276 巷中興二村47號住所共3 次，前2 次
      我不在家。我當天在幼稚園，我太太梁佳玲打電話告訴我
      ，說乙○○到我們家恐嚇我，我太太告訴我乙○○說了類
      似『你給我小心一點』這一類的話，她說太恐怖了，全家
      嚇的要死，家裡只有我媽媽、我太太、還有小孩，我太太
      沒有辦法處理這樣的事情，叫我趕快回家，我就叫我太太
      打電話向派出所報案，並且把鐵門放下來。在我回家之前
      ，乙○○又去我家一次。我回到住處後，乙○○的弟弟甲○○又開車載乙○○前來，乙○○一下車就作勢要打我，
      並且對我說『你不要以為我不敢打你，你給我小心一點。
      』，乙○○的弟弟則勸乙○○趕快離開，我聽到這些話時
      ，心中覺得恐懼。」等語在卷，核與證人梁佳玲於檢察官
      訊問時證稱：「94年12月19日晚間，我與我婆婆及小孩在
      桃園縣中壢市○○○路○ 段276 巷中興二村47號家中，聽
      到有人很用力踹及拍我家的門，我看了一下，是乙○○。
      我很害怕，就把門鎖起來，乙○○在外面大喊『戊○○，
      你給我出來』，我沒有理他，就打電話告訴我先生戊○○
      說乙○○到我們家來鬧。乙○○走掉後過了10幾分鐘又回
      來，在門外叫囂，我又打電話給戊○○，戊○○叫我把鐵
      門放下來。後來戊○○回家後，說要在外面等乙○○，我
      就把門打開，過沒多久乙○○又來到我們的住處，看到戊○○在門口，就我握緊拳頭要打我先生，我進到屋內報警
      ，在裡面聽到乙○○對我先生說『你給我小心一點』。」
      等語，互核相符甚詳。是被告乙○○於94年12月19日晚間
      即其與丁○○、戊○○、己○○、丙○○在其住處前發生
      爭執後，確因心有未甘，而前往戊○○住處作勢毆打戊○○，並對戊○○出言恫稱「你不要以為我不敢打你，你給
      我小心一點」等加害身體之事，使戊○○心生畏懼，致生
      危害於安全一節，堪以認定。被告乙○○前開所辯，顯係
      卸責之詞，洵不足採。
（四）綜上所述，本件事證明確，被告乙○○犯行洵堪認定，應
      予依法論罪科刑。
二、查被告行為後，刑法及刑法施行法部分條文業經修正公布，
    並均於95年7 月1 日施行。修正後刑法第2 條第1 項之規定
    ，係規範行為後法律變更所生新舊法律比較適用之準據法，
    於修正後刑法施行後，應適用修正後刑法第2 條第1 項規定
    之「從舊從輕」之原則為比較；修正後刑法第2 條第2 項，
    則為同條第1 項之特別規定，於修正後刑法施行後，關於非
    拘束人身自由之保安處分，應依修正後刑法第2 條第2 項之
    規定，適用裁判時之法律。又修正後刑法第35條，乃刑之重
    輕之法定次序與標準，應適用裁判時之修正後刑法第35條之
    規定。修正後刑法第2 條第1 項係採「從舊從輕」原則，適
    用最有利於行為人之法律。既曰法律，自較刑之範圍為廣；
    除法律有特別規定者（如修正後刑法第2 條第2 項非拘束人
    身自由之保安處分適用裁判時法，修正後刑法施行法第9 條
    之3 規定之情形），應依其規定；或事關執行之緩刑之宣告
    ，或犯罪在刑法修正施行前，自首在刑法施行後之自首部分
    ，或程序之規定（程序從新，如刑法第40條沒收宣告之程序
    規定），應適用裁判時之修正後刑法之規定外；依修正後刑
    法第2 條第1 項比較時，應就「罪、刑」有關之共犯、未遂
    犯、連續犯、牽連犯、結合犯以及累犯加重、自首減輕暨其
    他法定加減原因（如身分加減）與加減例等一切情形，綜其
    全部之結果而為比較後，予以整體適用，不能割裂而分別適
    用有利益之條文。關於易科罰金之折算標準、易服勞役之折
    算標準及期限、罰金與死刑是否併予執行、多數有期徒刑定
    應執行之刑時之最高刑期之限制等之修正，事涉行為人易刑
    折算標準金額之多寡與期限之長短及定執行刑時能否就罰金
    刑併予執行或有期徒刑定應執行之刑時最高度之限制，亦均
    屬依修正後刑法第二條第一項所應比較適用法律之範圍。拘
    束人身自由之保安處分，並非屬修正後刑法第2 條第2 項規
    定應適用裁判時法之範圍，除有特別規定者外，亦屬應依修
    正後刑法第2 條第1 項比較適用之法律；從刑附屬於主刑，
    除法律有特別規定者外，依主刑所適用之法律（以上參考最
    高法院95年5 月23日刑事庭第8 次會議決議及最高法院24年
    上字第4634號、24年上字第5292號、27年上字第2615號判例
    ）。其次，法律有變更而須為新、舊法之比較以定其適用之
    目的，厥唯保障行為人之既有法律地位不致因法律之修正而
    惡化或受到更不利益之結果並兼謀行為人之利益，此為最高
    之價值，非必斤斤於法律體系適用之完整性，況或基於法規
    之性質，如程序性之法律、事涉執行之緩刑規定，依法理係
    均應適用新法，或因法律另有規定，如修正後刑法第2 條第
    2 項規定「非拘束人身自由之保安處分係適用裁判時之法律
    」，修正後刑法施行法第3 條之1 第2 項規定「於九十四年
    一月七日刑法修正施行前犯併合處罰數罪中之一罪，且該數
    罪均符合第四十一條第一項得易科罰金之規定者，適用九十
    年一月四日修正之刑法第四十一條第二項規定」，即有此情
    形係一律適用行為時法之舊法，由是可見遇有法律修正而須
    選擇適用新法或舊法時，應依法規之性質或視法律之規定各
    自決之，不受其他法規如何適用之羈絆，在選法適用時，本
    即寓有可據個別之特性而割裂分別適用新法或舊法之容許性
    ，縱令須為利、弊之比較以定如何適用之法規亦無不同，至
    數項經修正之法律須整體比較以同其新、舊法之適用俾維持
    法律體系之完整性，核係各該法律在適用上因具「依附及相
    互關聯」之特性使然，非屬新、舊法應比較利、弊藉資保障
    行為人之既有法律地位兼謀其利益之立法意旨所必然。準此
    以解，就「罪、刑」有關之規定諸如共犯、未遂犯、連續犯
    、牽連犯、結合犯以及累犯加重、自首減輕暨其他法定加減
    原因（如身分加減）與加減例等一切情形，應綜其全部之結
    果而為比較後，予以整體適用，不能割裂而分別適用有利益
    之條文，固如前述，惟究其緣由，實係著眼於因各該規定皆
    涉及犯罪之態樣、階段、罪數、法定刑得或應否加、減暨加
    減之幅度，並進而影響法定刑或處斷刑之範圍，換言之，各
    該「罪、刑」之規定須經綜合考量整體適用後，方能據以限
    定法定刑或處斷刑之範圍，嗣始得於該範圍內為一定刑之宣
    告，易詞以言，個別宣告刑雖屬單一之結論，然實係經綜合
    考量整體適用各相關「罪、刑」規定之所得，因之，宣告刑
    所據以決定之各相關「罪、刑」規定，顯具適用上之「依附
    及相互關聯」之特性，自須同其新、舊法之適用，第查，「
    易刑」或「定執行刑」係規範宣告刑得或應如何執行之法律
    ，核屬為刑之宣告後始生應否適用問題之規定，非屬宣告刑
    所據以決定因而須先行確定如何適用新、舊之法規，依其性
    質，在未為刑之宣告前亦無可能確定應否適用而預先選定須
    適用新或舊法，復無此必要，不寧唯是，該規定所涵攝之「
    小前提」係「宣告刑」，猶與「罪、刑」規定涵攝之「小前
    提」為「歷史社會事實」迥異，職是，「易刑」及「定執行
    刑」之規定，不論涵攝之「小前提」、決定應否適用之階段
    及適用後所得之法律效果，與「罪、刑」之規定皆不相侔，
    與之顯不具適用上之「依附及相互關聯」之特性，依前述，
    要毋須與「罪、刑」之規定同其新、舊法之適用，自得秉其
    本身之性質而各據應涵攝之「小前提」為新、舊、利、弊之
    比較後個別定其法律之適用，尤應敘明。茲首就與本案有關
    且於為刑之宣告前須先行及連帶確定應如何適用之法律修正
    情形列述如下：
（一）與罪、刑有關且須依修正後刑法第2 條第1 項規定為利、
      弊之比較以定如何適用之法律變更部分：
   1、修正前刑法第33條第5 款規定「罰金：（銀元）一元以上
      。」，復依罰金罰鍰提高標準條例第1 條前段規定提高為
      10倍，折算新臺幣為30元；修正後刑法第33條第5 款規定
      「罰金：新臺幣一千元以上，以百元計算之。」，現行刑
      法中有關於罰金刑之最低度刑之規定已有修正，自屬法律
      變更。
   2、經綜合適用修正前、後之罪、刑相關規定予以比較，修正
      後之規定顯非較修正前之規定對被告有利，因之，依現行
      即修正後刑法第2 條第1 項前段規定，此部分自應整體適
      用修正前刑法之有關規定，合先敘明。
（二）毋須依修正後刑法第2 條第1 項規定為利、弊之比較以定
      如何適用之法律修正部分：
   1、有關罰金刑之幣別及其提高標準之準據亦經修正，修正前
      刑法分則各條文所定之罰金刑，其幣別原為「銀元」，又
      倘非屬72年6 月26日至94年1 月7 日間新增或修正之條文
      ，所定罰金數額並依罰金罰鍰提高標準條例第1 條前段規
      定提高為10倍，而依95年6 月14日修正公布、同年7 月1
      日施行之中華民國刑法施行法第1 條之1 規定：「中華民
      國九十四年一月七日刑法修正施行後，刑法分則編所定罰
      金之貨幣單位為新臺幣。九十四年一月七日刑法修正時，
      刑法分則編未修正之條文定有罰金者，自九十四年一月七
      日刑法修正施行後，就其所定數額提高為三十倍。但七十
      二年六月二十六日至九十四年一月七日新增或修正之條文
      ，就其所定數額提高為三倍。」。因修正前、後有關罰金
      刑部分之處罰輕重相同，並未影響國家刑罰權之範圍，僅
      屬法律之修正而非屬法律有變更。
三、核被告乙○○所為，均係犯刑法第277 條第1 項傷害罪、同
    法第305 條之恐嚇危害安全罪、同法第309 條公然侮辱罪。
    被告所犯上開3 罪，犯意個別、行為互殊，應予分論併罰。
    原審酌被告乙○○僅因與證人丁○○、戊○○所合資經營之
    事業理念不同而生有嫌隙之故，即為發洩一己之怒而為前開
    犯行，滋擾他人人身安全及生活安寧甚鉅，且犯後矢口否認
    犯行，態度非佳，惟念其並無前科，此有臺灣高等法院被告
    前案紀錄表1 份在卷足參，並其犯罪動機、目的、手段、所
    生危害等一切情狀，分別量處如主文所示之刑。又被告乙○○行為後，關於易科罰金之折算標準，修正前刑法第41條第
    1 項前段規定：「犯最重本刑為5 年以下有期徒刑以下之刑
    之罪，而受6 個月以下有期徒刑或拘役之宣告，因身體、教
    育、職業、家庭之關係或其他正當事由，執行顯有困難者，
    得以1 元以上3 元以下折算1 日，易科罰金。」又被告行為
    時之易科罰金折算標準，修正前罰金罰鍰提高標準條例第2
    條前段（現已刪除）規定，就其原定數額提高為100 倍折算
    1 日，則本件被告行為時之易科罰金折算標準，應以銀元30
    0 元折算1 日，經折算為新臺幣後，應以新臺幣900 元折算
    為1 日；修正後刑法第41條第1 項前段則規定：「犯最重本
    刑為5 年以下有期徒刑以下之刑之罪，而受6 個月以下有期
    徒刑或拘役之宣告者，得以新臺幣1,000 元、2, 000元或3,
    000 元折算1 日，易科罰金。」比較易科罰金之折算標準，
    以行為時法較有利於被告乙○○，則應依修正後刑法第2 條
    第1 項前段規定，適用行為時（即修正前）之法律，是應依
    修正前刑法第41條第1 項前段、修正前罰金罰鍰提高標準條
    例第2 條之規定，諭知易科罰金之折算標準。末按，中華民
    國九十六年罪犯減刑條例業於96年7 月16日施行，查本件被
    告乙○○上開3 罪均係在96年4 月24日以前所犯，爰依中華
    民國九十六年罪犯減刑條例第2 條第1 項第3 款，各減其刑
    期2 分之1 。又修正前刑法第51條規定：「數罪併罰，分別
    宣告其罪之刑，依左列各款定其應執行者：」其中第5 款規
    定：「宣告多數有期徒刑者，於各刑中之最長期以上，各刑
    合併之刑期以下，定其刑期。但不得逾20年。」，修正後刑
    法第51條第5 款規定：「宣告多數有期徒刑者，於各刑中之
    最長期以上，各刑合併之刑期以下，定其刑期。但不得逾30
    年」，即刑法修正前、後關於定執行刑之最高度已有變更。
    經就修正前、後之規定予以比較，修正後之規定顯非較修正
    前之規定對被告有利，依現行即修正後刑法第2 條第1 項前
    段規定，應依修正前刑法第51條第5 款之規定，就宣告之有
    期徒刑部分經減得之刑定其應執行之刑，並依前開規定諭知
    易科罰金之折算標準。
據上論斷，應依刑事訴訟法第299 條第1 項，修正後刑法第2 條
第1 項前段，刑法第277 條第1 項、第305 條、第309 條，修正
前刑法第51條第5 款、第41條第1 項前段，修正前罰金罰鍰提高
標準條例第2 條，修正後刑法施行法第1 條之1 第1 項、第2 項
前段，中華民國九十六年罪犯減刑條例第2 條第1 項第3 款、第
7 條、第9 條、第10條第1 項，判決如主文。
本案經檢察官許曉微到庭執行職務。
中    華    民    國    97    年    5     月    29    日
                  刑事第十一庭審判長法  官  蔡榮澤
                                    法  官  魏于傑
                                    法  官  林蕙芳
以上正本證明與原本無異。
如不服本判決，應於判決送達後10日內向本院提出上訴狀（應附
繕本），其未敘述上訴理由者，應於上訴期間屆滿後20日內補提
理由書狀於本院，上訴於臺灣高等法院。
                              書記官  郭玉芬
中    華    民    國    97    年    5     月    29    日
附錄論罪科刑法條依據：
中華民國刑法第277條
傷害人之身體或健康者，處 3 年以下有期徒刑、拘役或 1 千元
以下罰金。
犯前項之罪因而致人於死者，處無期徒刑或 7 年以上有期徒刑；
致重傷者，處 3 年以上 10 年以下有期徒刑。


司法院資訊處製作；財團法人民間司法改革基金會備份。
